【裁判字號】    89,訴,514
【裁判日期】    890531
【裁判案由】    偽造文書
【裁判全文】
臺灣臺北地方法院刑事判決                          八十九年度訴字第五一四號
    公訴人  臺灣臺北地方法院檢察署檢察官
    被  告  甲○○
            乙○○
    右一人  呂康德
    選  任
    辯護人
右列被告因偽造文書案件，經檢察官提起公訴（八十九年度偵字第三一五四號），本
院判決如左：
    主  文
甲○○、乙○○共同連續行使偽造私文書，足以生損害於他人，甲○○處有期徒刑陸
月，乙○○處有期徒刑肆月。均緩刑參年。
偽造之「軒邦工程有限公司」印章、「杜鎮邦」印章各壹枚，及附表編號一所示之偽
造印文、附表所示之偽、變造私文書、證明書均沒收。
    事  實
一、甲○○為順利向銀行貸款取得資金從事汽車精品開發業務，並預計於業務完成後
    三個月內清償貸款（無自始不欲還款之不法所有意圖），竟與友人乙○○及真實
    姓名、年籍不詳之成年代辦人基於共同行使偽造、變造文書概括之犯意，由乙○
    ○提供其身分證、戶口名簿影本、郵政儲金匯業局（以下簡稱郵局）存儲金簿，
    交由甲○○以新台幣（下同）一萬一千元之代價，委請真實姓名、年籍不詳之成
    年人，偽刻軒邦工程有限公司印章、及杜鎮邦印章各壹枚，用以偽造乙○○任職
    於軒邦工程有限公司之在職證明書二份、及偽造各類所得扣繳暨免扣繳憑單、記
    載勞工保險私經濟行為投保明細之勞工保險卡私文書各一份，並變造乙○○郵局
    存儲金簿內頁存款記錄之私文書（詳如附表）後，由乙○○、甲○○二人於八十
    八年十月五日至台北市○○○路○段三三三號華僑商業銀行大安分行行使前開偽
    造在職證明正本一份、變造內頁之郵局存摺正本及偽造各類所得扣繳暨免扣繳憑
    單、勞工保險卡影本申請消費性貸款，足以生損害於軒邦工程有限公司、杜鎮邦
    、及華僑商業銀行貸款審核之正確性。嗣為承辦人丙○○發現，除歸還變造內頁
    之郵局存摺正本外，其餘申請資料均予毀棄滅失。甲○○復委請前開不詳姓名之
    成年代辦人於同年月六日以乙○○名義向台北市○○路○段一六九號二樓富邦商
    業銀行申請消費性貸款，行使前開偽造在職證明正本一份、變造內頁之郵局存摺
    正本及偽造各類所得扣繳暨免扣繳憑單、勞工保險卡影本申請消費性貸款，足以
    生損害於軒邦工程有限公司、杜鎮邦、及富邦商業銀行貸款審核之正確性。嗣因
    上開受理申請之銀行人員查證所附資料不實，並經郵局稽核室人員告知乙○○之
    郵局存摺業經變造一事而未核准其二人之消費性貸款，並循線查知上情。
二、案經台北市政府警察局大安分局報請臺灣臺北地方法院檢察署檢察官偵查起訴。
    理  由
一、右揭事實，業據被告甲○○於警訊及偵審中坦承不諱；訊據被告乙○○固坦承：
    提供身分證明文件、郵局存摺供被告甲○○使用，且與其一同前往華僑商業銀行
    大安分行，以附表所示不實資料申貸之事實，惟矢口否認有共同行使附表所示偽
    變造文書之犯行，辯稱：甲○○告知伊附表所示之不實勞工保險卡、在職證明、
    扣繳憑單是其朋友公司的，沒有問題，伊始按甲○○提出之不實任職資料填寫貸
    款申請書，向銀行申貸，並不知該等文書係甲○○委請他人偽造，亦不知郵政存
    簿儲金簿已被變造云云。惟查：前開犯罪事實，除據同案被告甲○○供承明確外
    ，並據當時任職於華僑商業銀行大安分行之證人丙○○於本院審理期日結證屬實
    ，且有附表所示之偽變造文書影本、富邦商業銀行貸款申請書影本、台灣北區郵
    政管理局八十八年十一月三日第八八○五○八○二號函附卷可稽，及附表編號二
    、三所示之偽造扣繳憑單、勞工保險卡正本、偽造之「軒邦工程有限公司」、負
    責人「杜鎮邦」印章各一枚扣案可證。參以：(1)被告乙○○於警訊及本院調查期
    日自承：自己任職酒店服務生，附表所示伊任職於軒邦工程有限公司之在職證明
    書、扣繳憑單及勞工保險卡等文書內容不實在等語甚詳（偵查卷第三頁及本院八
    十九年五月十一日訊問筆錄參照），足見被告乙○○於行使上開文書申貸時，自
    始知悉該等文書內容不實。且被告乙○○於富邦商業銀行承辦人發覺其貸款申請
    文件中之郵局存摺內頁登載阿拉伯數字列印行位不整齊，向台北長春路郵局查證
    ，經核對結果，發覺乙○○所附交易資料內容與郵局電腦存檔資料內容完全不符
    ，涉嫌變造行為明顯；經郵局派員查證，與乙○○聯絡，渠坦承係花錢委由一名
    江姓人士協助變造，之前亦曾以相同手法，向華僑銀行大安分行申貸未果，此經
    台灣北區郵政管理局以該局八八○五○八○二號函函述甚詳，被告乙○○亦不否
    認於面對郵局人員訊問時，曾告以該變造郵局內頁之存摺，係花錢委人變造者，
    顯見被告乙○○對附表所示之偽變造文書自始知情，其與被告甲○○及該不詳姓
    名年籍之成年代辦人間，有犯意聯絡及行為分擔甚明。(2)被告乙○○於偵查中，
    經檢察官訊以「看到前開不是其個人資料，而係偽造資料，為何不拒絕甲○○？
    」時，答稱「我有問他，他說照著寫就好了」等語（八十九年度偵字第三一五四
    號偵查卷第二十九頁背面參照）；顯見被告乙○○於偵查中已自承知悉附表所示
    文書內容不實等情，且於警訊、偵查中，均未曾提及被告甲○○曾告以附表所示
    文書係甲○○友人公司提供，因而不知係偽造之事。是被告乙○○於本院調查審
    理期間翻異前供，改辯稱：事前同案被告甲○○曾告以該不實資料係其友人公司
    所提供，故不知係偽變造云云，顯係事後臨訟卸責之詞，不足採信。綜上所述，
    本件事證已明，被告甲○○、乙○○之犯行均堪認定。
二、被告甲○○、乙○○委請不詳姓名之成年代辦人偽造、變造附表所示表彰服務之
    在職證明書及各項私文書後，自行或委情該代辦人持以行使向銀行申貸，核其等
    所為，均係犯刑法第二百十六條、第二百十條、第二百十二條之行使偽造、變造
    私文書及行使偽造特種文書罪。其等偽造「軒邦工程有限公司」、及其負責人「
    杜鎮邦」印章後蓋用印文，偽造軒邦工程有限公司在職證明書；又偽造、變造附
    表所示各項文書後持以行使；該偽造印章蓋用印文之行為係偽造在職證明書之部
    分行為，而偽造、變造文書之低度行為應為行使之高度行為吸收，均不另論罪。
    起訴書雖未論及被告二人委請共犯之代辦人偽造前述印章之事實，惟此部分事實
    與起訴論罪部分有實質上一罪之關係，為起訴效力所及，本院自應併予審究，附
    此敘明。被告二人與該不詳姓名之成年代辦人間，就上述犯行有犯意聯絡及行為
    分擔，為共同正犯。被告等先後同時向銀行行使附表所示之多紙偽造、變造私文
    書及特種文書，分別係以一行為觸犯數罪名，為想像競合犯，依刑法第五十五條
    規定，從行使文書數目較多、情節較重之行使偽造私文書罪處斷。被告先後二次
    行使上開文書犯行之時間緊接、犯意概括，所犯構成要件相同，為連續犯，依法
    以一罪論，並加重其刑。至被告二人雖共同行使偽造、變造私文書及偽造特種文
    書，向銀行申請消費性貸款；然被告二人係共同以被告乙○○之真實姓名及身分
    證明辦理申貸手續，日後若果未依約償還，銀行可逕向被告乙○○本人追償，被
    告乙○○因此負有清償全部借款、利息之義務，是其單純具名借款行為並無不法
    利得可言；且被告甲○○供稱：其貸款擬從事汽車精品開發業務，預計於業務完
    成後三個月內清償貸款等語甚詳，並據其提出從事上開業務之相關收據為證，是
    依現存卷證資料，尚難認被告二人向銀行申貸時，自始即有不欲還款之不法所有
    意圖，而有詐欺之犯意，附此說明。爰審酌被告甲○○係為取得資金從事業務開
    發，被告乙○○係為助友人甲○○取得創業資金，始委請不詳姓名成年代辦人共
    同為本件犯行，及其二人之犯罪主導性、手段、所生危害、犯後態度等一切情狀
    ，分別量處如主文所示之刑。末查被告二人前均未曾受有期徒刑以上刑之宣告，
    有台灣高等法院檢察署刑案紀錄簡覆表在卷可佐，其二人此次因短於思慮，致觸
    犯本案犯行，且犯後已表明悔過之意，經此科刑判決後，當知悔悟而有所警惕，
    足認無再犯之虞，本院因認前開對其二人宣告之刑，均以暫不執行為適當，爰均
    併予宣告緩刑三年，以啟自新。
三、另偽造之「軒邦工程有限公司」印章、「杜鎮邦」印章各壹枚，及附表編號一所
    示之偽造印文，分別係偽造之印章、印文，不問屬於犯人與否，依刑法第二百十
    九條宣告沒收。另附表所示之偽、變造私文書、證明書均係共犯被告乙○○所有
    ，為供本件犯罪所用之物，均依刑法第三十八條第一項第二款宣告沒收。
據上論斷，應依刑事訴訟法第二百九十九條第一項前段、刑法第二十八條、五十六條
、第二百十六條、第二百十條、第二百十二條、第七十四條第一款、第三十八條第一
項第二款、第二百十九條判決如主文。
本案經檢察官周治正到庭執行職務
中      華      民      國      八十九      年    五    月    三十一    日
                                      臺灣臺北地方法院刑事第八庭
                                          法  官  朱  瑞  娟
右正本證明與原本無異
如不服本判決應於判決送達後十日內向本院提出上訴狀
                                          書記官  葉  金  發
中      華      民      國      八十九      年    六    月      七      日
附錄本案論罪科刑法條
刑法第二百十六條
行使第二百十條至第二百十五條之文書者，依偽造、變造文書或登載不實事項或使登
載不實事項之規定處斷。
刑法第二百十條
偽造、變造私文書，足以生損害於公眾或他人者，處五年以下有期徒刑。
刑法第二百十二條
偽造、變造護照、旅券、免許證、特許證及關於品行、能力、服務或其他相類之證書
、介紹書，足以生損害於公眾或他人者，處一年以下有期徒刑，拘役或三百元以下罰
金。
附表
┌───┬──────────────────┬───────────┐
│ 編號 │   偽造、變造文書名稱、數量         │ 偽造印文             │
├───┼──────────────────┼───────────┤
│      │偽造表彰服務之軒邦公司在職證明書貳份│  每份在職證明上含軒邦│
│ 一   │（其中一份己為華僑銀行承辦人毀棄滅失│工程有限公司印文壹枚及│
│      │，現存壹份）                        │杜鎮邦印文壹枚（現存壹│
│      │                                    │份）                  │
├───┼──────────────────┼───────────┤
│ 二   │ 偽造各類所得扣繳暨免扣繳憑單壹份   │                      │
│      │                                    │                      │
├───┼──────────────────┼───────────┤
│ 三   │                                    │                      │
│      │ 偽造勞工保險卡壹份                 │                      │
│      │                                    │                      │
├───┼──────────────────┼───────────┤
│ 四   │變造乙○○郵政存儲金簿內頁之存款紀錄│                      │
│      │私文書壹份                          │                      │
│      │                              │                      │
│      │                                    │                      │
└───┴──────────────────┴───────────┘


司法院資訊處製作；財團法人民間司法改革基金會備份。
